【裁判字號】    92,交抗,645
【裁判日期】    920731
【裁判案由】    違反道路交通管理處罰條例
【裁判全文】
臺灣高等法院交通事件裁定                        九十二年度交抗字第六四五號
    抗  告  人
    即受處分人  甲○○
右抗告人因違反道路交通管理處罰條例案件，不服台灣板橋地方法院中華民國九十二
年五月三十日裁定（九十二年度交聲字第三五五號），提起抗告，本院裁定如左：
    主  文
抗告駁回。
    理  由
一、原裁定意旨略以：
（一）異議人即受處分人甲○○於民國九十一年七月十八日下午三時十九分，駕駛車
      號二Ｔ─三九二六號自用小客車，行經台北縣中和市○○路、板南路口，在有
      燈光號誌管制之交叉路口闖紅燈違規，經台北縣警察局交通隊以北縣警交字第
      ＣＧ0000000號通知單逕行舉發，異議人未依通知期限到案，依道路交
      通管理處罰條例第五十三條規定，裁處罰鍰新臺幣二千七百元之處分。
（二）異議意旨略謂：異議人固於右揭時地駕車行經上開路口，惟依採證照片顯示，
      異議人車輛靜止不動時之位置，距離行人穿越道尚有一段距離，而距交叉路口
      更遠，車輛不但「仍未穿越路口」，更遑論「至銜接路段」；且車停位置左側
      為中央分隔島，並不影響人、車之通行，異議人並無於「交叉路口闖紅燈」之
      事實云云。
（三）按汽車駕駛人，行經有燈光號誌管制之交岔路口闖紅燈者，處新臺幣一千八百
      元以上五千四百元以下罰鍰，道路交通管理處罰條例第五十三條定有明文。次
      按車輛面對圓形紅燈時仍穿越路口至銜接路段，含左轉、直行、迴轉及右轉（
      依箭頭綠燈允許行駛者除外）即視為闖紅燈之行為；而「路口」範圍係指：（
      一）劃設有停止線而又有燈光號誌兩種設施之交叉路口，其路口應至停止線起
      算。（二）一般交叉路口未劃設有停止線，又無裝設號誌，其路口範圍通常係
      指人行道邊緣或路面邊緣或路面邊緣之延長線或其連接線所圍之面積；亦經交
      通部八十年四月二十二日交路（八０）字第００湯八一一號、六十七年五月十
      八日交路（六七）第０五三四一號分別函示在案。
（四）經查，本件異議人甲○○於九十一年七月十八日下午三時十九分許，駕駛車號
      二Ｔ─三九二六號自用小客車，在台北縣中和市○○路與板南路口因闖紅燈違
      規，經台北縣政府警察局交通隊以北縣警交字第ＣＧ0000000號通知單
      逕行舉發之事實，有（九一）北縣警交字第ＣＧ0000000號通知單一紙
      、採證照片二張在卷可稽。異議人雖以前詞置辯，惟本案違規地點係台北縣中
      和市○○路與板南路口，依前開函示，該路口係設劃停止線而又有燈光號誌兩
      種設施之交叉路口，則其「路口」之範圍應包含自停止線起算之黃色網狀區域
      。又依卷附採證照片顯示，異議人所有二Ｔ－三九二六號自用小客車，係於九
      十一年七月十八日下午三時十九分，行經台北縣中和市○○路板南路口，遇紅
      燈亮起二秒二才超越停止線（駛壓感應圈）被拍攝第一張照片，仍未煞停，以
      車速四十三公里繼續前進，於紅燈亮後三秒時，再被拍攝第二張照片。而依該
      處號誌燈運轉情形，在綠燈轉變為紅燈前，尚有三秒黃燈之緩衝時間，應有足
      夠之時間讓異議人煞車應變，而上開採證照片亦顯示，異議人駕車已違規超越
      停止線，且其車輛最後之停止位置已位於黃網線區域內，前右方機車號誌已係
      綠燈正常行駛，此亦有台北縣政府警察局九十一年九月二十三日北警交字第０
      九一００三八０四七號函一紙，暨所附採證照片二張附卷可按，是異議人已違
      規穿越路口至中正路與板南路口銜接路段，有違規闖紅燈之事實甚為明顯。揆
      諸前項說明，原處分機關依道路交通管理處罰條例第五十三條之規定，裁處罰
      鍰新臺幣二千七百元，無何違誤，量罰亦甚妥適，應予維持，本件異議為無理
      由，應予駁回。
二、抗告意旨略以：
（一）原審裁定理由一、‧‧‧異議人未依通知期限到案，依‧‧‧規定，裁處罰鍰
      新台幣二千七百元之處分，其認定事實有誤，受處分人已於九十一年九月十日
      ，依通知期限之前繳納，台北區監理所之移送書亦有註明在案。
（二）原審裁定理由三、‧‧‧穿越路口至銜接路段，含左轉、直行、迴轉及右轉，
      即視為闖紅燈之行為‧‧‧。文中對「路口」之範圍敘述，多所著墨，但上述
      『闖紅燈』之定義：【穿越路口至銜接路段】可知：構成【闖紅燈】必須具備
      二個條件。其一：必須『穿』越路口﹔其二：必須『至銜接路段』。既然已『
      至銜接路段』，則必然可以分辨車輛究竟是左轉、直行、迴轉或右轉。然，由
      所附照片，絕對無法分辨系徵車輛，究竟是要左轉、直行、迴轉或右轉。亦即
      不能因該車輛停在黃線網狀區域，即率爾以『闖紅燈』論處，實應以等同「越
      線受罰」處分。
（三）所附二張照片之第三煞車燈均有煞車之動作，顯示受處分人不但已有停車之準
      備，而且已經持續付諸行動，並無『闖紅燈』之意圖。
（四）綜上所述，本案實不應以『交叉路口闖紅燈』論處，但聲請人『於黃線區域違
      規停車』，則是不爭之事實，理應受罰，爰請將『交岔路口闖紅燈』更正為『
      於黃線區域違規停車』云云。
三、本院查：受處分人甲○○於九十一年七月十八日下午三時十九分許，駕駛車號二
    Ｔ─三九二六號自用小客車，在台北縣中和市○○路與板南路口因闖紅燈違規，
    經台北縣政府警察局交通隊以北縣警交字第ＣＧ0000000號通知單逕行舉
    發之事實，有（九一）北縣警交字第ＣＧ0000000號通知單一紙、採證照
    片二張在卷可稽。且本案違規地點係台北縣中和市○○路與板南路口，依交通部
    八十年四月二十二日交路（八０）字第００湯八一一號、六十七年五月十八日交
    路（六七）第０五三四一號函示，該路口係設劃停止線而又有燈光號誌兩種設施
    之交叉路口，則其「路口」之範圍應包含自停止線起算之黃色網狀區域。另依卷
    附採證照片顯示，異議人所有二Ｔ－三九二六號自用小客車，係於九十一年七月
    十八日下午三時十九分，行經台北縣中和市○○路板南路口，遇紅燈亮起二秒二
    才超越停止線（駛壓感應圈）被拍攝第一張照片，仍未煞停，以車速四十三公里
    繼續前進，於紅燈亮後三秒時，再被拍攝第二張照片。而依該處號誌燈運轉情形
    ，在綠燈轉變為紅燈前，尚有三秒黃燈之緩衝時間，應有足夠之時間讓異議人煞
    車應變，而上開採證照片亦顯示，異議人駕車已違規超越停止線，且其車輛最後
    之停止位置已位於黃網線區域內，前右方機車號誌已係綠燈正常行駛，此亦有台
    北縣政府警察局九十一年九月二十三日北警交字第０九一００三八０四七號函一
    紙，暨所附採證照片二張附卷可按，是受處分人已違規穿越路口至中正路與板南
    路口銜接路段，有違規闖紅燈之事實甚為明顯。揆諸前揭說明，原處分機關依道
    路交通管理處罰條例第五十三條之規定，裁處罰鍰新臺幣二千七百元，並無違誤
    ，量罰亦甚妥適，應予維持。本院認雖原裁定理由一、誤載「受處分人未依通知
    期限到案」，惟稽諸原裁定其他理由，其誤載「受處分人未依通知期限到案」，
    並不影響原審以原處分機關所為裁罰並無不當而認受處分人之異議為無理由，而
    駁回受處分人之異議之實體上認定。本件抗告人猶執陳詞自行解釋前述法規涵義
    ，認其本件違規行為應屬越線臨停，而非闖紅燈云云，其抗告為無理由，應予駁
    回。
據上論結，應依道路交通案件處理辦法第二十六條，刑事訴訟法第四百十二條，裁定
如主文。
中      華      民      國    九十二    年      七      月    三十一    日
                              台灣高等法院交通法庭
                                  審判長法  官  楊  照  男
                                        法  官  王  詠  寰
                                        法  官  陳  炳  彰
右正本證明與原本無異。
不得再抗告。
                                        書記官  沈  秀  容
中      華      民      國    九十二    年      八      月      四      日


司法院資訊處製作；財團法人民間司法改革基金會備份。
